【裁判字號】    98,訴,1065
【裁判日期】    981124
【裁判案由】    給付貨款等
【裁判全文】
臺灣臺北地方法院民事判決              98年度訴字第1065號
原      告  明闊實業有限公司
法定代理人  甲○○○
訴訟代理人  鄒玉珍律師
訴訟代理人  乙○○
被      告  世益機電工程股份有限公司
法定代理人  丙○○
訴訟代理人  吳嘉榮律師
上列當事人間請求給付貨款事件，本院於民國98年11月3 日言詞
辯論終結，判決如下：
    主  文
原告之訴及假執行之聲請均駁回。
訴訟費用由原告負擔。
    事實及理由
壹、程序事項
    按當事人得以合意定第一審管轄法院，但以關於由一定法律
    關係而生之訴訟為限，民事訴訟法第24條第1 項定有明文。
    查兩造簽訂「台北花園大酒店Logo/ 以及訂製水晶燈管/ 壁
    燈」工程合約書第11條第2 款約定，因本合約發生爭執時，
    雙方同意以臺灣臺北地方法院為第一審管轄法院（見本院卷
    第10頁），是本院應有管轄權，合先敘明。
貳、實體事項
一、原告起訴主張：被告世益電子工業股份有限公司（嗣更名為
    世益機電工程股份有限公司）於民國96年11月12日向訴外人
    台北花園大酒店股份有限公司（下稱台北花園酒店）承攬新
    建工程之外牆照明設備工程，並將其中台北花園大酒店logo
    燈部分交由伊承攬，且向伊訂製購買水晶燈管及壁燈，雙方
    於97年2 月25日簽訂「台北花園大酒店Logo /以及訂製水晶
    燈管/ 壁管」合約（下稱系爭合約），原約定契約總價為新
    臺幣（下同）225 萬元，被告於97年1 月16日已預付10% 之
    訂金即22萬5,000 元予伊，其後兩造復合意調整合約總價為
    200 萬元。伊於97年4 月16日完工並已依約交付買賣標的物
    ，惟被告迄今尚積欠伊尾款177 萬5,000 元未清償，且依系
    爭合約第5 條之規定，被告至遲應於伊交付貨品60日內即97
    年6 月16日前對上開施作工程完成驗收，被告既未辦理驗收
    ，亦未為驗收不合格之通知，伊所施作之工程應視為已驗收
    通過，被告自應給付工程尾款，經伊於97年9 月22日發函向
    被告請求支付第2 期80% 之工程款及10% 之保固保證金，然
    均未獲置理，爰依系爭合約及民法第345 條第1 項、第505
    條之規定，請求被告給付工程款及貨款等語。並聲明：(一)被
    告應給付原告177 萬5,000 元，其中157 萬5,000 元自97年
    6 月16日起至清償日止，按週年利率5%計算之利息；其中20
    萬元自97年10月1 日起至清償日止，按週年利率5%計算之利
    息。(二)原告願供擔保請准宣告假執行。
二、被告則以：伊否認原告已於97年4 月間依約交付水晶燈管及
    壁燈等材料；且縱原告確有交付燈管，然系爭水晶燈管及壁
    燈經安裝後，自97年5 月31日起即一再發生運轉異常現象，
    而有燈管不亮、不變色及壁燈閃爍等品質上之瑕疵，且該燈
    管及壁燈內部有滲水、龜裂，且LED 燈座焊接不良、鏽蝕、
    電源接頭氧化斷裂及控制器電訊中斷等情形，履經通知原告
    進行修繕未果，致伊無法依系爭合約第5 條第3 項之約定，
    完成驗收及起算保固期，伊自得依系爭合約第6 條第2 項及
    第3 項約定，拒絕給付系爭合約之工程款，並依系爭合約第
    8 條解除及終止系爭契約。另台北花園大酒店之logo燈部分
    於原告安裝後，即發生字幕未按照順序亮燈，且彩色logo燈
    花樣無法運轉亮燈等瑕疵，故亦未完成驗收手續，且原告撤
    離現場後，一再延宕修繕工作，致logo燈設備仍有閃爍及顯
    示不同步之瑕疵，被告自得拒絕給付此部分工程款。況原告
    所承製之系爭水晶燈管、壁燈及logo燈等材料，均係利用同
    一電源而整體安裝在台北花園酒店外牆上，於物理上無從單
    獨辦理驗收付款，且台北花園酒店之logo燈及水晶燈、壁燈
    之驗收手續均屬同一，尤未區分工作範圍分別付款，故原告
    於其承製系爭水晶燈、壁燈發生瑕疵，未完成辦理驗收之情
    況下，縱已完成logo燈設備之裝置，亦不得請求被告給付驗
    收款及尾款等語置辯。並聲明：(1)原告之訴及假執行之聲請
    均駁回。(2)如獲不利判決，被告願供擔保，請准宣告免為假
    執行。
三、兩造不爭執事項：
  (一)被告於96年11月12日承攬台北花園酒店新建工程之外牆照明
    設備工程，並將其中有關logo、水晶燈管及壁燈等工程交由
    原告承製，雙方於97年2 月25日簽訂合約書。
  (二)系爭合約原約定總價為225 萬元，被告於97年1 月16日預付
    10% 之訂金即22萬5,000 元予原告，嗣雙方合意調整契約總
    價為200萬元。
  (三)系爭合約工程款餘款為177 萬5,000 元，被告迄今尚未給付
    予原告（含驗收款80%、保固保證金10%）。
四、本件原告主張其向被告承攬台北花園酒店LOGO燈之安裝工程
    並出售水晶燈管等材料予被告，惟履約完畢後，被告迄未支
    付工程尾款及保證保固金等語，然為被告所否認，並以前揭
    情詞置辯。是本件之爭點厥為：(一)原告是否已依約完成材料
    之交付及LOGO燈之安裝工程？(二)若是，原告請求被告給付驗
    收款及保固保證金之付款條件是否已成就？
  (一)原告是否已依約完成材料之交付及logo燈安裝工程？
    原告主張其已依約交付被告所訂製之水晶燈管及壁燈等物，
    固據提出客戶托運表、出貨明細及請款單、保固書等件為證
    （第11-12 頁、第15頁、第18頁），然為被告所否認，自應
    由原告就此利己事實負舉證之責。惟參諸原告所提出之客戶
    托運表及出貨明細等文書，僅為原告單方製作之單據，其上
    均無被告簽收之字樣，自難遽信原告交付之水晶燈管、壁燈
    等物，確與兩造所約定之規格及數量相符。至原告主張系爭
    LOGO燈工程已由其施作完畢乙情，業據證人即台北花園酒店
    之監工丁○○○○證述屬實（見本院卷第118-119 頁），且
    為被告所不爭執，自堪信為真實。
  (二)若是，原告請求被告給付驗收款及保固保證金之付款條件是
    否已成就？
  (1)查兩造於系爭合約第5 條約定「驗收：(一)甲方（指被告）得
    在乙方（指原告）承製（台北花園大酒店）logo/ 以及訂製
    水晶燈管/ 壁燈，如發現有規格不合或其他瑕疵等情事時得
    要求乙方補正，乙方不得異議。(二)乙方依本合約所交貨品應
    完全符合本合約第2 條之規定，若因可歸責於乙方之事由致
    有任何不符情事，乙方應依本條第(三)項之規定重新生產交貨
    。(三)乙方所交貨品應於60日內驗收完畢，逾期甲方未完成驗
    收或未通知乙方不合格時，視為驗收通過，如驗收時因可歸
    責於乙方事由致有全部或一部份不合格，甲方得予以退還，
    乙方應在甲方所訂期限內但不得少於7 天，重新生產交付甲
    方因此情形而發生之費用，損失及所有材料，概由乙方負擔
    ，乙方不得要求任何補償。」，有系爭合約書影本在卷可稽
    （見本院卷第9 頁）。易言之，原告縱已如數交付水晶燈管
    及壁燈予被告，如被告發現有規格不合或其他瑕疵等情形時
    ，仍得通知原告補正或重新生產交貨。查原告交付水晶燈管
    及壁燈予被告安裝，及由其自行施作logo燈工程完工後，經
    業主先後於97年5 月31日、同年6 月9 日、同年6 月13日以
    工程聯絡單向被告表示上開工程有運轉顯示異常、部分管燈
    不變色、壁燈閃爍亮、部分不亮及壁燈與LED 輪廓燈顯示不
    同步等瑕疵，請求被告儘速改善；且迄至97年8 、9 月間上
    開燈具之運轉顯示異常、管燈及壁燈不亮、logo燈變色不同
    步等瑕疵仍未獲完全之改善，嗣被告多次通知原告進行修繕
    未果後，遂於97年9 月15日正式發函催告原告於文到7 日內
    改善，惟迄至98年1 月9 日仍未獲改善等情，有新建工程聯
    絡單6 份暨相片3 幀、世益公司催告函1 紙附卷為憑（見同
    卷第60-63 頁、第67-70 頁、第84頁），並經證人丁○○○
    ○證稱：原告交付之燈管，外牆之LED 燈條及燈點品質不佳
    ，安裝沒有問題，完工後就沒有正常點亮過，外牆燈光完工
    後，原告有來修繕過幾次，也有修復，但隔2 、3 天又故障
    ，後來是被告自己來維修，台北花園酒店之logo燈剛完工時
    不亮，沒有按照順序點亮等語（見本院卷第118 頁背面-119
    頁），顯見原告所交付之燈管及所安裝之台北花園酒店logo
    燈確均有瑕疵，且上開瑕疵並非被告施工不良所導致，並屢
    經通知原告修復後，迄至98年1 月間仍無法完全改善甚明。
    是原告主張其所交付之燈管並無瑕疵，應屬被告施工不良所
    致，縱有瑕疵，其亦已於97年6 月間修復云云，自無可取。
    又原告雖主張其於97年4 月16日交貨，被告未於其交貨後60
    日內驗收完畢，亦未通知其驗收不合格，應視為驗收通過云
    云，惟依據證人丁○○○○稱：系爭工程在我離職前已驗收
    多次，但因為燈管沒有正常過，故未驗收通過等語，顯見系
    爭工程業經業主驗收多次均不合格，且被告已依系爭合約第
    5 條通知原告進行修繕，並非被告故不辦理驗收而阻止付款
    條件成就，況原告對被告通知其進場改善之情形亦甚為知悉
    ，其既未能完全改善上開瑕疵，被告自無可能同意驗收合格
    ，是本件未能驗收通過係因原告未即時修補瑕疵之故，應無
    系爭合約第5條第3 款「視為驗收通過」之適用至明。
  (2)第查，兩造於系爭合約第6 條第2 、3 款約定「付款辦法：
    …。(二)乙方於台北花園大酒店仟那論，安裝完成經甲方驗收
    合格後，給付合約總價80% 予乙方。(三)其餘10％轉作保固保
    證金於保固期滿後，甲方無息給付剩餘之保固保證金予乙方
    」，堪認兩造係合意分別以驗收合格及保固期滿作為給付合
    約總價80% 、10% 之付款條件。惟本件原告所交付之材料、
    暨所施作之外牆logo燈工程均未經被告驗收合格，顯見付款
    條件並未成就，則原告依系爭合約第6 條第2 、3 款及民法
    第345 條第1 項、第505 條等規定，請求被告給付工程款及
    貨款，洵非有據。
五、綜上所述，原告並未舉證證明其已如數交付水晶燈管等材料
    ，且縱原告已完成施作logo燈工程並交付上開材料，然因上
    開工程具有瑕疵，而未經被告驗收合格，故本件付款條件並
    未成就。從而，原告本於系爭工程合約之約定及民法第345
    條、第505 條等規定，請求被告給付177 萬5,000 元，及其
    中157 萬5,000 元自97年6 月16日起至清償日止，按週年利
    率5%計算之利息；其中20萬元自97年10月1 日起至清償日止
    ，按週年利率5%計算之利息，為無理由，應予駁回。原告之
    訴既經駁回，其假執行之聲請，即失所附麗，應併予駁回之
    。
六、本件事證已臻明確，兩造所為其他主張陳述，經審酌後，認
    均與本件之結論無礙，爰不一一詳予論述，附此敘明。
七、據上論結，本件原告之訴為無理由，依民事訴訟法第78條，
    判決如主文。
中    華    民    國    98    年    11    月    24    日
                  民事第五庭    法  官  吳佳薇
以上正本係照原本作成。
如對本判決上訴，須於判決送達後二十日之不變期間內，向本院
提出上訴狀。
中    華    民    國    98    年    11    月    24    日
                                書記官  黃曼琳

司法院資訊處製作；財團法人民間司法改革基金會備份。
